臺灣臺北地方法院民事小額判決
110年度店小字第1504號
原      告  曾許嫦娥
訴訟代理人  曾長材  
被      告  許凱寧  

上列當事人間請求損害賠償事件，本院於民國110年12月10日言
詞辯論終結，判決如下：
　　主　　　文
被告應給付原告新臺幣壹萬元，及自民國一一○年九月十七日起
至清償日止，按週年利率百分之五計算之利息。
原告其餘之訴駁回。
訴訟費用新臺幣壹仟元由被告負擔十分之一，餘由原告負擔。
本判決原告勝訴部分得假執行。但被告如以新臺幣壹萬元為原告
預供擔保，得免為假執行。 
    事實及理由
一、原告主張：兩造為鄰居，伊住在新北市○○區○○街0巷0號3樓
    房屋（下稱系爭3樓房屋）、被告住在同號4樓房屋（下稱系
    爭4樓房屋）。被告因前與伊配偶曾長材有毀損、妨害名譽
    之糾紛，自民國109年5月31日起，接續在兩造房屋所在公寓
    （下稱系爭公寓）1樓鐵門及樓梯間張貼如附表所示之字條
    ，並於同年8月29日21時33分許，在系爭公寓3至4樓樓梯間
    以「不要臉的東西出來噢！不要臉的東西呀！」、「讓你錄
    呀！讓你錄不要臉的東西。」、「慢慢撕啦！印了一百多張
    到處貼了啦，慢慢找慢慢撕。」等語（下稱系爭言論）辱罵
    伊；又，伊因前揭糾紛而於系爭3樓房屋門口裝設監視器（
    下稱系爭監視器），被告竟每次經過系爭3樓房屋門前便對
    系爭監視器比中指。上開行為使伊感到羞辱、難堪，精神上
    感到相當之痛苦，爰依侵權行為之法律關係提起本件訴訟，
    並聲明：被告應給付原告新臺幣（下同）100,000元，及自1
    10年8月24日起至清償日止，按週年利率5％計算之利息。
二、被告則以：伊並沒有於原告所指時、地為系爭言論，伊會對
    監視器比中指係因為系爭監視器除了照到其家門也會照到樓
    梯口，系爭公寓其他住戶都很不開心，伊才會對系爭監視器
    比中指等語，資為抗辯，並聲明：原告之訴駁回。
三、本院之判斷：
　㈠、按因故意或過失，不法侵害他人之權利者，負損害賠償責
      任。民法第184條第1項前段定有明文。是侵權行為須行為
      人因故意或過失不法侵害他人權利，亦即行為人須具備歸
      責性、違法性，並不法行為與損害間有因果關係，始能成
      立，而主張侵權行為損害賠償請求權之人，對於侵權行為
      之成立要件應負舉證責任。查：
　　１、如附表所示之字條內容指涉對象或為原告配偶曾長材，
        惟並非原告，經原告於110年12月3日陳報狀中陳述明確
        （本院卷第275至277、285至289頁），則無論被告是否
        確有為張貼如附表所示之字條行為、該等字條是否構成
        對曾長材名譽之侵害，原告並無權利受侵害，不能據此
        請求被告賠償。
　　２、原告主張其於109年8月29日21時33分許，在系爭公寓3至
        4樓樓梯間遭被告以系爭言論辱罵等情，為被告所否認
        ，而依本院勘驗原告提出之錄影畫面，雖可辨識有不詳
        男子陳稱系爭言論，但不能辨認該男子是否為被告、且
        該等言論是否係針對原告所為（本院卷第585頁），是
        此部分尚難認被告有原告所指辱罵行為。
　　３、被告於109年8月28日19時26分許、109年8月28日21時28
        分許、109年8月29日21時28分許、109年11月17日19時3
        3分許、109年11月27日19時35分許、109年11月30日19
        時40分許、110年1月14日19時53分許、110年2月12日18
        時51分許對系爭監視器比中指等節，經原告提出監視器
        翻拍照片8張為證（本院第297至313頁），亦為被告所
        是認（本院卷第580至581頁）。衡諸被告前揭動作係刻
        意對監視器鏡頭為之，且其於言詞辯論陳稱：「原告裝
        設監視器除了照到其家門也會照到樓梯口，系爭公寓其
        他住戶都很不開心，我才會對監視器比中指等語」，是
        被告明確知悉其手勢經監視器錄攝後，最終會由原告閱
        覽，其目的亦係藉此發洩其情緒甚明，而依社會一般通
        常觀念，比中指之行為實含有輕侮、鄙視他人之意，足
        以對原告之人格尊嚴造成相當貶抑，且已逾合理容忍之
        範圍，依首揭規定，被告即應對原告所受之損害負賠償
        之責。至被告辯稱系爭監視器攝錄範圍包含公共空間乙
        節，縱令屬實，亦非其得執以為前揭粗鄙行為之正當理
        由。
　㈡、次按不法侵害他人之身體、健康、名譽、自由、信用、隱
      私、貞操，或不法侵害其他人格法益而情節重大者，被害
      人雖非財產上之損害，亦得請求賠償相當之金額，民法第
      184條第1項前段、第195條第1項前段分別定有明文。又法
      院決定非財產上損害賠償之金額多寡，應斟酌雙方身分、
      地位、經濟狀況、加害程度、被害人所遭受之痛苦情況及
      其他各種情形，以核定相當之數額（最高法院51年台上字
      第223號判例【註】、96年度台上字第513號、100年度台
      上字第2004號判決意旨參照）。查，被告對系爭監視器為
      輕侮、鄙視他人之比中指確針對原告所為，而該行為足以
      對原告之人格尊嚴造成相當貶抑，原告精神上自受有相當
      之痛苦而受有非財產上之損害，且其所受損害與被告前揭
      加害行為有相當因果關係，原告依前開規定請求非財產上
      之損害賠償，於法自屬有據。次查，原告為小學畢業，其
      109年度之給付總額為19,587元、財產總額為641,753元；
      被告為大學畢業，其109年度之給付總額為1,397,973元、
      財產總額為20,000元，有本院依職權調閱之個人戶籍資料
      及稅務電子閘門財產所得調件明細表各1份存卷可查（置
      資料袋）。本院審酌兩造之身分、經濟能力、被告加害行
      為即侮辱動作之內容及程度等一切情狀，認為原告請求被
      告賠償非財產上之損害以10,000元為適當，逾此範圍之請
      求，則屬過高，不能准許。
  ㈢、末按給付無確定期限者，債務人於債權人得請求給付時，
      經其催告而未為給付，自受催告時起，負遲延責任；其經
      債權人起訴而送達訴狀，與催告有同一之效力；遲延之債
      務，以支付金錢為標的者，債權人得請求依法定利率計算
      之遲延利息；應付利息之債務，其利率未經約定，亦無法
      律可據者，週年利率為5%，民法第229條第2項、第233條
      第1項前段及第203條分別定有明文。本件屬侵權行為損害
      賠償之債，自屬無確定期限者，又係以支付金錢為標的，
      依前揭規定，原告請求被告給付自起訴狀繕本送達之翌日
      即110年9月17日（本院卷第251頁送達證書）起至清償日
      止，按法定利率5%計算之遲延利息，自屬有據。至原告主
      張應自被告否認其侵權行為之翌日即110年8月24日起算，
      並未提出於110年8月23日即有向被告為催告之證據，礙難
      憑採。
四、從而，原告依侵權行為之法律關係，請求被告給付原告如主
    文第1項所示金額及利息，為有理由，應予准許。逾此範圍
    之請求，為無理由，應予駁回。　　
五、本件原告勝訴部分係適用小額程序所為被告敗訴之判決，應
    依民事訴訟法第436條之20規定，依職權宣告假執行；本院
    並就原告勝訴部分依同法第392條第2項規定，依職權為被告
    如預供擔保，得免為假執行之宣告。
六、本件事證已臻明確，兩造其餘攻擊防禦方法及所提證據，經
    核與判決之結果不生影響，爰不逐一論述，附此敘明。
七、訴訟費用負擔之依據：民事訴訟法第79條。並依職權確定本
    件訴訟費用額為1,000元（即裁判費）如主文第3項所示。
中　　華　　民　　國　　111 　年　　1 　　月　　14　　日
                  新店簡易庭法  官　林志煌
上正本證明與原本無異。
如不服本判決，應於判決送達後20日內向本庭（231204新北市○○
區○○路0段000號）提出上訴狀（須按他造當事人之人數附繕本）
，並表明上訴理由（上訴理由應表明：一、原判決所違背之法令
及其具體內容。二、依訴訟資料可認為原判決有違背法令之具體
事實），如於本判決宣示後送達前提起上訴者，應於判決送達後
20日內補提上訴理由書（須附繕本），如未於上訴後20日內補提
合法上訴理由書，法院得逕以裁定駁回上訴。
如委任律師提起上訴者，應一併繳納上訴審裁判費。
中　　華　　民　　國　　111 　年　　1 　　月　　14　　日
                            書記官  陳柏志
附表：
字條內容 敬告 （監視器翻拍相片2張） 「通知各位芳鄰，本巷不幸住有刮車惡賊，於近年四處刮別人的車，圖片為今年1月初的犯案過程，該惡賊的特徵為滿頭白髮、開計程車（計程車業的敗類，已通報計程車駕駛工會、交通部、FB社團，列為惡劣駕駛，以及控管黑名單），也常在凌晨出門犯案，因本社區監視器不足，易讓該惡賊逍遙法外、人人自危，但人在做天在看，惡賊報應遲早臨頭！ 提供犯案過程影片，供各位芳鄰參考指認，避免遭其惡行，影片名稱：玫瑰中國城如意街刮車惡賊，影片網址：https://youtu.be/BfuudcfQCQw」 撕除此公告者，就是內心有鬼之刮車惡賊！